臺灣高雄地方法院刑事判決　　　　　　　　　　　　　九十年度易字第四五五三號
　　公　訴　人　台灣高雄地方法院檢察署檢察官
　　被　　　告　辛○○
　　被　　　告　癸○○
　　被　　　告　丙○○
右列被告等因傷害案件，經檢察官提起公訴（九十年度偵字第四八四三號），本院判
決如左：
    主  文
辛○○共同傷害人之身體，累犯，處拘役伍拾日，如易科罰金，以參佰元折算壹日。
癸○○、丙○○被訴毆打壬○○之部分無罪；被訴毆打黃豐儒之部分公訴不受理。
    事  實
一、辛○○前於民國（下同）八十三年間，因違反動產擔保交易法案件，經本院以八
    十四年易字第四七二號判決判處有期徒刑八月確定，於八十五年七月三日執行完
    畢，詎仍不知悔改，緣壬○○與其父戊○○、其兄黃豐儒三人，於九十年一月二
    十四日上午某時，在高雄縣大寮鄉水玄宮前向甲○○催討債務時，與一旁辛○○
    之父親發生口角，辛○○經轉知後心生不滿，竟趁該三人於當日下午三時許，再
    至該村訪友之際，與其兄弟庚○○、己○○（皆未經起訴）及數不詳姓名之成年
    男子共同基於傷害人之身體之概括犯意聯絡，手持棍棒等武器，對壬○○父子三
    人加以毆打，因而致壬○○受有右小腿挫裂傷（６．５Ｘ１．５）公分、右肩部
    挫裂傷（７Ｘ５）公分及右手肘挫裂傷（１Ｘ１）公分等傷害，黃豐儒則受有頭
    部外傷、併右頸部與右下頷撕裂傷、右額擦傷及左小腿挫傷等傷害（黃豐儒遭傷
    害部分，告訴已逾告訴期間，詳如後述）、戊○○受有右前額裂傷、左肩裂傷及
    左脛部挫淤傷等傷害（戊○○遭傷害部分未據起訴）。
二、案經告訴人壬○○訴由臺灣高雄地方法院檢察署檢察官偵查起訴。
    理  由
甲、有罪部分：
一、訊據被告辛○○矢口否認有何夥同他人毆打告訴人壬○○之犯行，辯稱：當日下
    午我在打鬥現場附近泡茶，有人通知我，告訴人與他人在打鬥，我趕過去時他們
    已經受了傷，我質問他們為何先前與我父親發生口角一事，再與他們發生衝突，
    所以持木棍毆打黃豐儒一下云云。
二、經查：
（一）前開告訴人壬○○遭被告辛○○與其兄庚○○、己○○及數不詳姓名之人持棍
      棒共同攻擊，致受有傷害之事實，業據其於偵、審中指述綦詳，核與證人即同
      在場遭受攻擊之告訴人之父戊○○、告訴人之兄黃豐儒供述等語相符，且被告
      辛○○除一度坦承確有毆打告訴人等語不諱外（見偵查卷第四十六頁背面），
      復亦曾供稱：我是因為他們向甲○○討債時，用我家的椅子打他，我父親在旁
      說，椅子打壞怎麼辦，他們警告我父親再多嘴就打死他，後來我再遇到他們，
      才持木棍加以毆打，當時我母親抱著孫子來勸阻，卻被他們推到，所以我兄庚○○、己○○才動手等語明確（見偵查卷第四十頁），另證人即在旁目擊之丁○○○亦到庭供稱：我出去時，告訴人已被打得全身流血，我有看到辛○○的
      哥哥庚○○用棍子打壬○○等語（見本院九十一年三月四日訊問筆錄），復有
      告訴人受有右小腿挫裂傷、右肩部挫裂傷及右手肘挫裂傷傷害之診斷證明書一
      紙在卷可稽。顯見被告辛○○及其兄弟庚○○、己○○確有因父親遭人辱罵，
      及母親遭人推倒，而與告訴人發生衝突，並持棍棒加以毆打之情。
（二）被告辛○○雖辯稱係在告訴人遭甲○○友人毆傷後，經人告知始趕抵現場云云
      ，惟訊據證人甲○○到庭供稱：後來下午三點多，告訴人父子開車進入三隆村
      打我，我被打暈過去了，事後聽說有人教訓了他們一頓等語（見本院九十一年
      七月十一日訊問筆錄），否認有何糾眾毆打告訴人之情，反可由被告辛○○早
      就因其父遭人辱罵一事，對告訴人心生不滿，及其三兄弟嗣確與告訴人發生肢
      體衝突等情研判，當日實應係被告兄弟三人糾集數人與告訴人發生鬥毆。至同
      案被告癸○○、丙○○雖供稱僅目擊被告辛○○持棒揮打黃豐儒，未見其有何
      毆打告訴人之情，惟質之渠等目擊之事發經過，被告丙○○供稱：我過去時，
      先跟癸○○把辛○○的棍子搶走，後來黃豐儒推倒辛○○的母親，辛○○又檢
      起棍子要打黃豐儒，再被癸○○搶走等語、被告癸○○供稱：我看到黃豐儒推
      到辛○○的母親，辛○○拿棍子要打黃豐儒，我去搶下他棍子，但只有搶一次
      棍子等語、被告辛○○對此供稱：我到現場時，他們已經受傷了，我在地上檢
起棍子要打黃豐儒，這時不知誰在我後面拉我的棍子，我轉過頭去是癸○○及
      丙○○，棍子被搶之後，我母親被推到，我很生氣，要再找棍子就找不到了等
      語（均見本院九十一年六月三日訊問筆錄），是三人間對被告辛○○之棍子到
      底被搶幾次？黃豐儒推到被告辛○○母親後，被告辛○○是否有再持棍子欲加
      毆打？所言均有出入，難以之作為對被告有利之認定，縱認被告辛○○確僅有
      毆打黃豐儒而已，惟因本件係被告辛○○兄弟三人糾眾毆打告訴人，並致其受
      有如上之傷害，被告辛○○對他人毆打告訴人之部分，仍應依共同實施犯罪理
      論加以負責，是被告辛○○前揭所辯，顯係卸責之詞，並不足採，本件事證明
      確，其犯行堪已認定。
二、核被告辛○○傷害告訴人，所為係犯刑法第二百七十七條第一項之傷害罪，其與
    兄弟庚○○、己○○及其他姓名不詳之成年男子間就上開犯行，有犯意聯絡及行
    為分擔，為共同正犯。又被告辛○○前於八十三年間，因違反動產擔保交易法，
    經本院以八十四年易字第四七二號判決判處有期徒刑八月確定，於八十五年七月
    三日執行完畢之事實，有台灣高等法院被告全國前案記錄表、台灣高雄地方法院
    檢察署刑案資料查註記錄表各一紙在卷可按，其於刑之執行完畢五年以內，再犯
    本件最重本刑為有期徒刑以上之罪，為累犯，應加重其刑。爰審酌被告辛○○不
    知理性處理糾紛，竟率眾毆打告訴人，致其受有前開傷害，所為極為不是，惟念
    犯後坦承部分犯行，態度尚可，且係因不滿告訴人辱罵與其父，始為本件犯行等
    一切情狀量處如主文所示之刑，並諭知易科罰金之折算標準。
三、至公訴人認被告辛○○除毆打告訴人壬○○外，尚毆打其兄黃豐儒，致其受有頭
    部外傷、併右頸部與右下頷撕裂傷、右額擦傷及左小腿挫傷等傷害，亦涉有刑法
    第二百七十七條第一項之傷害罪嫌。惟按告訴乃論之罪，其告訴應自得為告訴之
    人知悉犯人之時起，於六個月內為之，又告訴已逾告訴期間者，應諭知不受理判
    決，刑事訴訟法第二百三十七條第一項、第三百零三條第三款定有明文。本件被
    告辛○○係於九十年一月二十四日與告訴人之兄黃豐儒發生衝突，並持棍棒加以
    毆打，已如前述，惟黃豐儒卻遲至同年九月二十一日始在檢察官偵訊中提出告訴
    （見偵查卷第三十九頁背面），亦無無法知悉犯人之情事，是其告訴已逾告訴期
    間，依照上開說明，就其告訴之部分，本應諭知不受理之判決，惟因此部分與前
    開科刑部分，有裁判上一罪之想像競合犯關係，爰不另為不受理之諭知。
乙、無罪部分：
（一）公訴意旨略以：被告癸○○與壬○○及黃豐儒係堂兄弟，二人間具有家庭暴力
      防治法第三條第四款所定之家庭成員關係。緣九十年一月二十四日下午三時許
      ，壬○○及黃豐儒兄弟與渠等之父戊○○、妹黃淑真共同至高雄縣大寮鄉三隆
      村拜訪戊○○朋友「添仔」，因之前壬○○兄弟二人曾為催討黃豐儒友人甲○○債務問題與辛○○之父發生口角，辛○○見壬○○、黃豐儒與戊○○來三隆
      村訪友，竟基於共同傷害之犯意聯絡，夥同癸○○及丙○○二人，分持約二尺
      長之木棒及鋁棒，毆打壬○○、黃豐儒及戊○○，因而致壬○○受有右小腿挫
      裂傷（６．５Ｘ１．５）公分、右肩部挫裂傷（７Ｘ５）公分及右手肘挫裂傷
      （１Ｘ１）公分等傷害，黃豐儒則受有頭部外傷、併右頸部與右下頷撕裂傷、
      右額擦傷及左小腿挫傷等傷害，戊○○則受有右前額裂傷、左肩裂傷及左脛部
      挫淤傷等傷害，因認被告癸○○、丙○○涉有刑法第二百七十七條第一項之傷
      害罪嫌。
（二）按犯罪事實應依證據認定之，無證據不得推定其犯罪事實；不能證明被告犯罪
      者，應諭知無罪之判決，刑事訴訟法第一百五十四條、第三百零一條第一項分
      別定有明文。又刑事訴訟法上所謂認定犯罪事實之證據，係指足以認定被告確
      有犯罪行為之積極證據而言，如未能發現有相當證據或證據不足以證明，自不
      能以推測或擬制之方法以為裁判基礎，又認定不利於被告之事實，需依積極證
      據，苟積極證據不足為不利被告之認定時，即應為有利於被告之認定，更不必
      有何有利之證據，最高法院二十九年上字第三一０五號，四十年台上字第八六
      號及三十年上字第八一六號判例可資參照。次按以被害人之陳述為認定犯罪之
      依據時，必其陳述並無瑕疵，且就其他方面調查，又與事實相符，始能認有證
      據能力。所謂無瑕疵，係指被害人不利於被告之陳述，與社會上一般生活經驗
      或卷存及他客觀事實並無矛盾而言。至所謂就其他方面調查認與事實相符，非
      僅以所爰用之旁證足以證明被害結果為已足，尤須綜合一切積極佐證，除認定
      被告確為加害人之可能外，在推理上無從另為其他合理原因之假設。有不合於
      此，即不能以被害人之陳述作為論斷之證據。
（三）公訴人認被告癸○○、丙○○涉犯刑法第二百七十七條第一項之傷害罪嫌，無
      非係據告訴人壬○○指述綦詳，並有診斷證明書一紙附卷可稽，且告訴人壬○○年輕力壯，僅憑被告辛○○一人，縱其持有木棒等凶器，亦應無可能致告訴
      人壬○○受有如事實欄所述之傷勢等情為其論罪之依據，訊據被告癸○○、丙○○則堅詞否認有何傷害告訴人壬○○之犯行，被告癸○○辯稱：伊僅係前往
      勸架，並無毆打告訴人等語，被告丙○○則辯稱：伊到現場時，告訴人已和他
      人發生毆打，伊僅係拉住告訴人不讓他衝過去打架等語。
（四）經查：
   (1)告訴人壬○○對遭被告癸○○、丙○○共同傷害之過程，業於偵、審中供稱：
     當時丙○○把我抱住讓庚○○打，庚○○並把我拖了五、六公尺，癸○○則是
     在我跑回來之後打我一下等語明確（見偵查卷第四十頁背面、本院九十年十二
     月三十一日訊問筆錄），另證人即同在場目擊事發經過之告訴人之妹子○○於
     審理中初到庭供陳：我三哥壬○○被一人從後面抱住，有一個人在前面打他，
     後來他被拖到一偏僻角落，之後我三哥跑回來，我堂哥癸○○過來打他一拳等
     語（見本院九十一年二月十九日訊問筆錄），後於審理中對子○○再加傳訊，
     並命其指認本案三名被告，其對上情則又改稱：「（問：當庭被告丙○○、癸○○是否有打你哥哥壬○○？）答：沒有看到。」、「（問：當庭被告丙○○
     、癸○○是否有抱住你哥哥壬○○？答：我沒有看見。」、「（問：是否知道
     當庭哪一個是你堂哥？）答：不知道。」等語，嗣本院當庭質疑子○○為何先
     後二次所述相互矛盾時，其始再改稱：癸○○確有毆打告訴人胸口一拳等語，
     惟仍堅稱未看到被告丙○○抱住告訴人等語（上訊問過程均見本院九十一年七
     月十一日訊問筆錄），就此過程觀之，證人子○○證詞可信度如何，實令人存
     疑，再告訴人因遭毆打受有右小腿挫裂傷、右肩部挫裂傷及右手肘挫裂傷等傷
     害，已如前述，除未見其胸部位置有何癸○○毆打所致之傷害外，該挫裂傷之
     傷勢亦難認可由一拳之力造成，被告癸○○是否確有揮拳毆打告訴人之情，尚
     有疑問。
   (2)針對告訴人究係遭何人毆打？質之當時在場目擊之證人等分述如下：證人即告
     訴人之父戊○○供稱：「‧‧‧我看到己○○拿東西打壬○○，我沒有看到丙○○、癸○○打壬○○。」等語（均見本院九十一年七月十一日訊問筆錄）、
     證人即告訴人之弟黃豐儒供稱：我只看到己○○、辛○○、庚○○打壬○○，
     未看到丙○○打壬○○。癸○○比較晚一點來，他有勸架的意思，我沒有看到
     他動手等語（見本院九十一年五月三十一日、七月十一日訊問筆錄）、告訴人
     聲請傳喚之證人丁○○○到庭證稱：「（問：本件傷害過程，你是否在場？）
     答：我有在場，我看到辛○○的哥哥庚○○用一根棍子打壬○○三下，其餘二
     人我就沒有看到。」等語（見本院九十一年三月四日訊問筆錄）、證人乙○○
     證稱：當天我看到癸○○從他家走出去勸架，丙○○也是剛好出來擋住不讓他
     們打架等語（見本院九十一年一月二十四日訊問筆錄），是包含告訴人聲請傳
     喚在內之現場目擊證人等，均未見被告癸○○、丙○○有何毆打告訴人之情。
     反證人黃豐儒、乙○○上開所述癸○○、丙○○在場勸架之情，核與渠二人前
     開所辯相符，是渠二人前揭所辯，尚非無據。
   (3)綜上，公訴人認定被告癸○○、丙○○所舉之證據，純係告訴人片面之指證，
     尚不足使人形成合理且無所懷疑之心證，此外，復查無其他積極證據，足認渠
     二人涉有公訴人所指之犯行，依首開說明，既不能證明被告二人犯罪，自應為
     無罪之諭知。
丙、公訴不受理部分：
（一）公訴意旨另認被告癸○○、丙○○亦有毆打告訴人之兄黃豐儒，致其受有頭部
      外傷、併右頸部與右下頷撕裂傷、右額擦傷及左小腿挫傷等傷害，因認渠二人
      有刑法第二百七十七條第一項之傷害罪嫌云云。惟黃豐儒提起告訴已逾六個月
      之告訴期間，亦無無法知悉犯人之情事，已如前述，揆諸前揭前揭說明，就其
      告訴之部分，逕為諭知不受理之判決。
據上論斷，應依刑事訴訟法第二百九十九條第一項前段、第三百零一條第一項、第三
百零三條第三款，刑法第二十八條、第二百七十七條第一項、第四十一條第一項、第
四十七條，罰金罰鍰提高標準條例第一條前段、第二條，判決如主文。
中      華      民      國      九十一    年    十二    月      十三    日
                                  臺灣高雄地方法院刑事庭
                                      審判長法官    黃三友
                                            法官    郭佳瑛
                                            法官    黃宗揚
右正本證明與原本無異。
如不服本判決，應於判決送達後十日內，向本院提出上訴狀。
                                          書記官    陳掌珠
中      華      民      國九十一    年    十二    月      十三    日
附錄本案判決論罪科處法條：
中華民國刑法第二百七十七條
(普通傷害罪)
傷害人之身體或健康者，處三年以下有期徒刑、拘役或一千元以下罰金。
犯前項之罪因而致人於死者，處無期徒刑或七年以上有期徒刑；致重傷者
，處三年以上十年以下有期徒刑。
